臺灣板橋地方法院刑事判決　　　　　　 100年度易字第3770號
公　訴　人　臺灣板橋地方法院檢察署檢察官
被　　　告　曹明璋
　　　　　　賴阿闊
上列被告因重利等案件，經檢察官提起公訴（100 年度偵字第19
846 號、第20122 號），嗣因被告就被訴事實為有罪之陳述，本
院經聽取當事人之意見後，改依簡式審判程序進行，判決如下：
    主  文
曹明璋共同犯重利罪，累犯，處有期徒刑陸月，如易科罰金，以
新臺幣壹仟元折算壹日。
賴阿闊共同犯重利罪，累犯，處有期徒刑陸月，如易科罰金，以
新臺幣壹仟元折算壹日，扣案之提款卡陸張，均沒收；又犯圖利
聚眾賭博罪，累犯，處有期徒刑陸月，如易科罰金，以新臺幣壹
仟元折算壹日，扣案之六合彩手冊、簽注單等相關資料壹包、簽
注單肆張及LG廠牌之行動電話壹支，均沒收；又犯賭博罪，處罰
金新臺幣伍仟元，如易服勞役，以新臺幣壹仟元折算壹日。應執
行有期徒刑拾月，如易科罰金，以新臺幣壹仟元折算壹日，扣案
之提款卡陸張、六合彩手冊、簽注單等相關資料壹包、簽注單肆
張及LG廠牌之行動電話壹支，均沒收。罰金併執行之。
    事  實
一、曹明璋前因重利等案件，經本院以96年度重訴字33號判決判
    處有期徒刑4 月、2 月（共10罪），分別減為有期徒刑2 月
    、1 月（共10罪）；應執行有期徒刑9 月，上訴後經臺灣高
    等法院以97年度上易字316 號判決上訴駁回確定，嗣於民國
    98年1 月31日縮短刑期執行完畢；賴阿闊因賭博案件，經本
    院以97年度簡字第2927號判決判處有期徒刑3 月，於97年7
    月21日易科罰金執行完畢。詎渠等均不知悔改，分別為下列
    行為：
  (一)曹明璋、賴阿闊與真實姓名年籍不詳自稱「陳忠義」之男子
    及曾永慶（現經檢察官另案通緝偵辦中）共同基於重利之犯
    意聯絡，由「陳忠義」、曾永慶分別以每件新台幣（下同）
    2,000 元及每10日7,000 元之代價，僱用曹明璋、賴阿闊，
    並自不詳時間起，以「洪先生」之名義在報紙上刊登小額借
    貸廣告，招攬急需用款之民眾向渠等借款，並以行動電話門
    號0000000000號與借款人聯絡，再由曹明璋與借款人接洽或
    依指示匯款，賴阿闊則依曾永慶指示，持曾永慶所交付之提
    款卡前往提款或匯款予借款人，而乘江俊明急需用錢之際，
    於附表一所示時地，貸以附表一所示款項，交付借款時先預
    扣附表一所示金額，並約定如附表一所示與原本顯不相當之
    利息，且要求質押身分證、簽發本票供作擔保。
  (二)賴阿闊另基於意圖營利，供給賭博場所、聚眾營利及在公眾
    得出入之場所賭博財物之犯意，自100 年3 月間起至同年7
    月20日止，提供其公眾得任意出入，位於新北市○○區○○
    路227 巷2 弄7 號5 樓居所，作為經營香港六合彩簽賭之賭
    博場所，供不特定之賭客以電話或簡訊簽賭下注。其賭博方
    式分為二組號碼（俗稱「二星」）、三組號碼（俗稱「三星
    」）、四組號碼（俗稱「四星」），賭客簽選號碼後，再以
    所簽選之號碼核對香港六合彩決定輸贏，凡對中號碼者，「
    二星」可得彩金5,600 元，「三星」可得彩金5 萬6,000 元
    、「四星」可得彩金70萬元，未簽中者，所繳之賭資即全歸
    賴阿闊所有。
  (三)賴阿闊另於100 年3 、4 月間自真實姓名年籍不詳綽號「阿
    崗」之成年男子處，取得「天下運動網」（網址為：http:
    //gs888.net）帳號、密碼（會員帳號：v361212 、密碼：
    aaa123），成為該簽賭網站之會員後，即自是日起，基於公
    然賭博之犯意，在其上址居所，藉電腦設備連接網際網路，
    登入上開可供公眾瀏覽之運動網站，輸入前揭帳號及密碼，
    以職業棒球、籃球、足球等每日之賽事及簽賭網站開出之賠
    率下注簽賭，並約定每週與「阿崗」結算輸贏金額。嗣於同
    年7 月20日10時40分許，賴阿闊於上開之居所內經警持本院
    核發之搜索票查獲，並扣得其所有供前開犯行使用之附表二
    所示之物。再於同日14時50分許，在新北市板橋區亞東醫院
    前查獲曹明璋，始查悉上情。
二、案經新北市政府警察局移送臺灣板橋地方法院檢察署檢察官
    偵查起訴。
    理  由
一、本件被告曹明璋、賴阿闊所犯係死刑、無期徒刑、最輕本刑
    為3 年以上有期徒刑以外之罪，其等於本院準備程序中就被
    訴事實為有罪之陳述，經告知被告簡式審判程序之旨，並聽
    取檢察官及被告之意見後，本院裁定進行簡式審判程序審理
    ，合先敘明。
二、上開犯罪事實，業經被告2 人於本院審理中均坦承不諱，核
    與證人江俊明於警詢及偵查中所證述之情節相符，並有新北
    市政府警察局刑事警察大隊搜索、扣押筆錄、扣押物品目錄
    表等附卷可稽，另有扣案如附表二所示之物可憑，足認被告
    2 人上開自白，核與事實相符，堪以採信，故本件事證明確
    ，應依法論科。
三、論罪科刑：
  (一)核被告曹明璋、賴阿闊2 人所為事實欄一(一)之行為，係犯刑
    法第344 條乘他人急迫貸以金錢而取得與原本顯不相當之重
    利罪。被告2 人與真實姓名年籍不詳自稱「陳忠義」之男子
    及曾永慶就上開犯行，有犯意之聯絡及行為之分擔，為共同
    正犯。再按，刑事法若干犯罪行為態樣，本質上原具有反覆
    、延續實行之特徵，立法時乃予特別歸類，定為犯罪構成要
    件之行為要素，此在學理上稱為「集合犯」，凡職業性、營
    業性或收集性等具有重複特質之犯罪，例如經營、從事業務
    、收集、販賣、製造、散布等行為，均屬之，是故，如行為
    人係基於概括犯意，在密切接近之一定時、地，多次反覆實
    行相同之犯罪行為，倘依社會通念，於客觀上認為符合一個
    反覆、延續性之行為觀念者，於刑法評價上，即應僅成立一
    罪，最高法院95年度台上字第4686號判決可資參照，而重利
    行為雖不在上開最高法院判決例示之行為態樣之列，然其性
    質與「經營、從事業務」之行為並無不同，且本案被告2 人
    均係基於單一之集合犯意，於上揭時間內密集貸與款項與同
    一人，並持續收取與原本顯不相當之重利，其手法均屬相同
    ，且在密切接近之一定時、地內反覆、持續為之該等重利行
    為，本質上有職業性、營業性之特徵，均具有反覆、延續性
    之性質，是故，被告前述行為依社會通念，應係集合犯，僅
    論以一罪即為已足。
  (二)被告賴阿闊所為事實欄一(二)之行為，則係犯刑法第266 條第
    1 項賭博罪、同法第268 條前段之意圖營利供給賭博場所罪
    及後段之意圖營利聚眾賭博罪。又被告自100 年3 月起，迄
    同年7 月20日為警查獲時止，所犯上開賭博、意圖營利供給
    賭博場所及聚眾賭博3 罪，其先後多次犯行，均係基於單一
    犯意，在密接之一定時、地之反覆行為，為集合犯，應各論
    以一罪。另被告所犯賭博罪、意圖圖利供給賭博場所及聚眾
    賭博三罪間，係基於一賭博犯意，達成其同一犯罪所為之各
    個舉動，應屬法律概念之一行為，其一行為觸犯上開3 罪名
    ，為異種想像競合犯，應依刑法第55條前段之規定，從情節
    較重之意圖營利聚眾賭博罪處斷。
  (三)又查電腦網路係可供不特定人得以共見共聞之公共資訊傳輸
    園地，雖其為虛擬空間，然既可供不特定之多數人於該虛擬
    之空間為彼此相關聯之行為，而藉電腦主機、相關設備達成
    其傳輸之功能，在性質上絕非純屬思想之概念空間，亦非物
    理上絕對不存在之事物，而係已符合在公眾得出入場所賭博
    之犯罪構成要件。是核被告賴阿闊所為事實欄一(三)之行為，
    係犯刑法第266 條第1 項前段之在公眾得出入之場所賭博財
    物罪。又被告於100 年3 、4 月起至同年7 月20日為警查獲
    止，向真實姓名年籍不詳綽號「阿崗」之成年男子取得天下
    運動網站之會員帳號及密碼後，即持續多次登入上開運動賭
    博網站下注簽賭，其賭博平臺相同，自係基於單一接續犯意
    ，於密接之時間內，在同一地點，先後為下注簽賭之行為，
    依一般社會健全觀念，在時間之差距上，難以強行分開，應
    視為數個舉動之接續施行，應為接續犯。被告賴阿闊所犯之
    重利罪、意圖營利聚眾賭博罪及賭博罪等3 罪名，犯意各別
    ，行為互殊，應予分論併罰。
  (四)被告曹明璋、賴阿闊各有如事實欄所示之犯罪科刑及執行情
    形，有其等臺灣高等法院被告前案紀錄表在卷可佐，是其等
    於有期徒刑執行完畢後5 年內，故意再犯本件有期徒刑以上
    之各罪（被告曹明璋所犯前揭1 罪、被告賴阿闊所犯前揭2
    罪），均為累犯，各應依刑法第47條第1 項之規定加重其刑
    。
  (五)爰審酌被告曹明璋、賴阿闊正值青壯，不思循正途獲取財物
    ，反貪圖厚利而乘他人急迫之際貸以金錢，進而取得與原本
    顯不相當之重利，對社會經濟秩序及借款人之生計均有負面
    影響，行為實不足取；另被告賴阿闊為一己私利不但經營六
    合彩賭博並於公眾得出入之賭博網站賭博財物，不僅敗壞社
    會善良風俗、助長人民以僥倖心態獲取財物之風氣外，更對
    公眾形成負面示範，行為實值非議，且被告賴阿闊業曾因賭
    博、聚眾賭博等案件，被告曹明璋亦曾因重利等犯行，先後
    經本院以前揭判決判處罪刑在案等情，有上開前案紀錄表在
    卷可按，竟不思悔改，重蹈覆轍再為本件犯行，原非可輕恕
    ，惟念及其等犯後均已坦承犯行，態度尚佳，兼衡其等犯罪
    之動機、手段、智識程度及參與本件犯行之程度等一切情狀
    ，分別量處如主文所示之刑，併均諭知如易科罰金之折算標
    準，並就被告賴阿闊所定罰金刑部分，諭知易服勞役之折算
    標準，暨就被告賴阿闊所犯有期徒刑部分，定應執行刑，及
    依刑法第41條第8 項宣告易科罰金之折算標準，以資懲儆。
    本院綜合審酌上情，認量處如主文所示之刑為妥適，公訴人
    當庭對被告曹明璋、賴阿闊分別求處有期徒刑10月、1 年4
    月，稍嫌過重，附此敘明。
四、末以，扣案如附表二所示之提款卡6 張、六合彩手冊、簽注
    單等相關資料1 包、簽注單4 張、LG廠牌之行動電話1 支等
    物，均係被告賴阿闊所有，除提款卡6 張係用以供重利犯行
    使用外，其餘均供其經營六合彩聚眾賭博使用等情，業據其
    於本院審理中供承明確（見本院卷第37頁背面至38頁），爰
    依刑法第38條第1 項第2 款之規定，均宣告沒收之。至其餘
    行動電話2 支（K-Touch 、NOKIA 廠牌）、現金39,800元及
    電腦設備等扣案物，訊之被告賴阿闊均否認與本件犯罪相關
    ，且扣案行動電話、電腦等物，本有其他正常用途，復無證
    據證明與本件被告賴阿闊犯行直接相關，自均不諭知沒收，
    併此敘明。
據上論斷，應依刑事訴訟法第273 條之1 第1 項、第299 條第1
項前段，刑法第28條、第344 條、第268 條、第266 條第1 項、
第55條、第51條第5 款、第47條第1 項、第41條第1 項前段、第
8 項、第42條第3 項前段、第38條第1 項第2 款，刑法施行法第
1條之1，判決如主文。
本案經檢察官吳孟竹到庭執行職務。
中    華    民    國    100   年    11    月    30    日
                刑事第五庭    法  官  鄭凱文
上列正本證明與原本無異。
如不服本判決，應於判決送達後10日內敘明上訴理由，向本院提
出上訴狀 (應附繕本) ，上訴於臺灣高等法院。其未敘述上訴理
由者，應於上訴期間屆滿後20日內向本院補提理由書「切勿逕送
上級法院」。
                              書記官  陳筱惠
中    華    民    國    100   年    11    月    30    日
附表一
┌──┬───────┬────┬──────────┬─────┐
│編號│借款時地      │借款金額│計息方式            │擔保方式  │
├──┼───────┼────┼──────────┼─────┤
│ 1  │98年4月1日臺北│20,000元│每9 日為1 期，每借1 │身份證正本│
│    │市○○街      │        │萬元，每期利息1,800 │及借款金額│
│    │              │        │元，借款時先扣第1期 │2 倍之本票│
│    │              │        │利息3,600 元，實拿  │          │
│    │              │        │16,400元。          │          │
├──┼───────┼────┼──────────┼─────┤
│ 2  │98年6月2日    │20,000元│每9 日為1 期，每借1 │本票      │
│    │              │        │萬元，每期利息1,800 │          │
│    │              │        │元，借款時先扣前2期 │          │
│    │              │        │利息7,200 元，實拿  │          │
│    │              │        │12,800元。          │          │
├──┼───────┼────┼──────────┼─────┤
│ 3  │98年9月21日   │20,000元│每9 日為1 期，每借1 │本票      │
│    │              │        │萬元，每期利息1,700 │          │
│    │              │        │元，借款時先扣前2期 │          │
│    │              │        │利息3,400 元，實拿  │          │
│    │              │        │16,600元。          │          │
├──┼───────┼────┼──────────┼─────┤
│ 4  │98年11月16日  │30,000元│每9 日為1 期，每借1 │本票      │
│    │              │        │萬元，每期利息1,500 │          │
│    │              │        │元，借款時先扣第1期 │          │
│    │              │        │利息4,500 元，實拿  │          │
│    │              │        │25,500元。          │          │
├──┼───────┼────┼──────────┼─────┤
│ 5  │99年2月26日   │20,000元│每9 日為1 期，每借1 │本票      │
│    │              │        │萬元，每期利息1,500 │          │
│    │              │        │元，借款前先扣第1期 │          │
│    │              │        │利息3,000 元，實拿  │          │
│    │              │        │17,000元。          │          │
└──┴───────┴────┴──────────┴─────┘
附表二：應沒收之扣案物品
┌──┬───────────────────┬───────┐
│編號│ 品                                名 │ 數量    單位 │
├──┼───────────────────┼───────┤
│ 1  │提款卡                                │6         張  │
│    │（華南銀行帳號000-000000000 、000-0000│              │
│    │52635、華泰銀行帳號0000000000000 、國 │              │
│    │泰世華銀行帳號000000000000、中國信託銀│              │
│    │行帳號0000000000000000、合作金庫帳號  │              │
│    │0000000000000）                       │              │
├──┼───────────────────┼───────┤
│ 2  │六合彩手冊、簽注單等相關資料          │1         包  │
├──┼───────────────────┼───────┤
│ 3  │簽注單                                │4         張  │
├──┼───────────────────┼───────┤
│ 4  │電子產品                              │1         支  │
│    │（LG廠牌之行動電話）                  │              │
└──┴───────────────────┴───────┘
附錄本案所犯法條全文：
中華民國刑法第344條
乘他人急迫、輕率或無經驗，貸以金錢或其他物品，而取得與原
本顯不相當之重利者，處1 年以下有期徒刑、拘役或科或併科1
千元以下罰金。
中華民國刑法第266條
在公共場所或公眾得出入之場所賭博財物者，處1 千元以下罰金
。但以供人暫時娛樂之物為賭者，不在此限。
當場賭博之器具與在賭檯或兌換籌碼處之財物，不問屬於犯人與
否，沒收之。
中華民國刑法第268條
意圖營利，供給賭博場所或聚眾賭博者，處3 年以下有期徒刑，
得併科3 千元以下罰金。